【裁判字號】    97,消債更,1844
【裁判日期】    980227
【裁判案由】    聲請更生程序
【裁判全文】
臺灣高雄地方法院民事裁定          97年度消債更字第1844號
聲  請  人  甲○○
上列當事人因消費者債務清理事件聲請更生，本院裁定如下：
    主  文
聲請人甲○○自民國九十八年二月二十七日下午四時起開始更生
程序。
命司法事務官進行本件更生程序。
    理  由
一、按法院開始更生程序之裁定，應載明其年、月、日、時，並
    即時發生效力；法院裁定開始更生或清算程序後，得命司法
    事務官進行更生或清算程序；消費者債務清理條例第16條第
    1項前段及第45條第1項定有明文。
二、聲請意旨略以：伊前曾依「中華民國銀行公會會員辦理消費
    金融案件無擔保債務協商機制」申請債務協商，經協商成立
    ，並自民國95年7 月起，分120 期，利率0 ％，每月應繳納
    新臺幣（下同）44,346元，伊協商時每月薪資僅有37,392元
    ，惟因最大債權銀行表示已係最優惠方案，然協商金額仍是
    超出伊之薪資，故伊於協商後，均向大姐借貸或參加互助會
    ，始能償還上開每月協商款項，惟繳納至96年7 月，因親友
    不願再繼續借貸，故伊不得已毀諾，且伊無力繳交房貸，只
    好將名下房屋信託登記予大姐，其再租賃予伊，伊共繳交12
    期協商款項，足證伊已有相當還款誠意，實係因協商金額過
    高，致伊有客觀上收入不足以長期持續依協議償還，非因協
    議後伊之故意浪費或不利償還之行為而毀諾，故係為一客觀
    上不可歸責於伊之事由而致毀諾，且伊無擔保或無優先權之
    債務總額未逾1,200 萬元，復未經法院裁定開始清算程序或
    宣告破產，爰向本院聲請更生等語。
三、經查：
（一）按債務人與金融機構協商成立者，不得聲請更生或清算。
      但因不可歸責於己之事由，致履行顯有重大困難者，不在
      此限；本條例施行前，債務人依金融主管機關協調成立之
      中華民國銀行公會會員，辦理消費金融案件無擔保債務協
      商機制與金融機構成立之協商，準用前項之規定：消費者
      債務清理條例第151 條第5 、6 項定有明文。
（二）聲請人所主張之上開事實，業據提出債權人清冊、財產及
      收入狀況說明書、債務協商協議書暨無擔保債務還款計畫
      書、財團法人金融聯合徵信中心當事人查詢個人資料回覆
      書、戶籍謄本、聲請人95、96年與其配偶96年之財政部台
      灣省南區國稅局所得資料清單及財產歸屬資料清單、前置
      協商退件通知函、勞工保險被保險人投保資料表及其他費
      用收據等文書為證，經核與其主張大致相符，足堪採信。
（三）又聲請人主張協商時每月薪資收入為37,392元，經核閱聲
      請人之95、96年之財政部台灣省南區國稅局所得資料清單
      ，實屬相符，堪認聲請人此部份主張為真正，另聲請人主
      張為爭取最優惠還款方案，故不得已接受協商金額客觀上
      已高於聲請人薪資之協議金額，而陷入向親友舉債度日，
      故實際上只是債務之轉移，並非真正清償，終至96年7 月
      因親友不願繼續借貸而毀諾，既聲請人之每月薪資僅為37
      ,392元，協議金額已高達44,436元，有協議書可證，而聲
      請人在面對95年度銀行啟動協商機制之情況下，為爭取債
      務一制性解決暨分期零或低利率之清償機會，故接受協商
      條件，然協商時既未適度考量聲請人收入及基本生活費用
      維持情況，所為之協商金額又過高，致聲請人事後無法繼
      續履約，難認聲請人具有可歸責事由，則其主張於協商後
      因客觀收入不足而不敷支出協商金額，足堪採信；再者，
      聲請人於上開情況下，仍接受協商條件，可見聲請人具高
      度還款誠意，始接受協商條件，況聲請人於系爭協商後，
      依原協商條件繳付12期協商款項，應認已盡相當償還誠意
      ，從而，聲請人無法依協議繼續償還，既係因協商條件未
      能考量聲請人收入暨生活必要支出費用情況，且所約定之
      協商償還金額亦屬過高，致聲請人客觀收入不足以長期持
      續依協議償還，已如上述，並非因協議後故意浪費或其他
      不利償還之行為，足認聲請人與金融機構協商成立之償還
      協議，係因不可歸責於聲請人之事由，致履行顯有重大困
      難無疑，從而本件應符合「不可歸責於己之事由，致履行
      顯有重大困難者」之要件。
四、爰依上開所述，聲請人雖依消費者債務清理條例第151條第6
    項之規定，於本條例施行前已依金融主管機關協調成立之中
    華民國銀行公會會員，辦理消費金融案件無擔保債務協商機
    制與金融機構成立之協商；惟因聲請人有同條第5 項但書規
    定之「因不可歸責於己之事由，致履行顯有重大困難者」，
    依法自應准許其聲請更生程序。此外，復查無債務人有消費
    者債務清理條例第6條第3 項、第8條或第46條各款所定駁回
    更生聲請之事由存在，則債務人聲請更生，應屬有據；並依
    上開規定命司法事務官進行本件更生程序，爰裁定如主文。
中    華    民    國    98    年    2     月    27    日
              民事鳳山分庭    法  官  林意芳
上為正本係照原本作成。
本件不得抗告。
本裁定已於98年2月27日下午4時公告。
中    華    民    國    98    年    2     月    27    日
                              書記官  陸艷娣


司法院資訊處製作；財團法人民間司法改革基金會備份。
